sgh.lexd
LEXICON Noun[sg,pl_all]
wêδ                      # арык; канал; канава; канал, канава, арык, ручей
wêδ-гāл                  # край арыка
wêδак                    # канавка
wêδцак                   # канава, канавка
wêб                      # сноп, связка, охапка; сноп; вязанка, связка
wêб-вӯндак               # жгут (для вязания снопов)
wêбак                    # вязанка, охапка; пачка; снопик
wêбхемц                  # мякина от снопов, соломы
wêбӣҷ                    # крайний бык в запряжке во время молотьбы
wêзнак                   # лодыжка, щиколотка
wêпц                     # моль; моль
wêпцак                   # моль
wêх                      # корень; корень, основа(ние); пожитки, добро; средства к существованию
wêхаканд                 # корчевание
wāдā                     # время, пора, период; время, срок, период, эпоха; обещание; обещание
wāдагāр                  # тот, который обещает
wāдух                    # дурной запах, вонь; смрад
wāз                      # 1) проповедь 2) агитация, пропаганда; проповедь; агитация
wāзāн                    # глубина, глубокое место, омут; глубокое место
wāзиӡ                    # плавание, купание
wāзӣҷ                    # пловец
wāзӣҷак                  # водомерка (?) (насекомое)
wāм                      # душевное состояние, настроение; злой дух; эпилепсия, падучая; припадки, обмороки
wāмдор                   # одержимый, бесноватый; эпилептик; одержимый; припадочный
wāн                      # ива, ивняк; тал, тальник; краснотал (Salix schugnanica); ива, тал
wāн-бун                  # ивовый корень
wāрвиӡ                   # кипение
wāрг                     # ягненок, барашек, овечка (до одного года); ягненок, барашек, овечка (до одного года)
wāрг-биц                 # овечка
wāрг-бу̊ст               # овчина
wāрг-буц                 # ягненок, барашек
wāрг-ҷӣц                 # помещение для ягнят; ягнятник
wāт-wāт                  # немота; нечленораздельная речь
wāфиӡ                    # тканье
wāфӣҷ                    # ткач
wāши                     # дикий, варвар
wāшигари                 # дикость; зверство
wāшиги                   # дикость; зверство
wāғас                    # крик, рев
wāғаст                   # крик, рев
wāғдирам                 # душераздирающий крик, рев, вопль
wāғдируц                 # страшный крик, рев, гомон, шум, гам
wāғӣҷ                    # плакса, плаксивый; крикун
wāқм                     # скиталец, бродяга
wāқмеҷ                   # скиталец, бродяга; бездельник
wāқми                    # скиталец, бродяга
wāҷ                      # долг, обязанность; долг, обязанность; причина, основание; повод, довод
wаδак                    # кукла, куколка
wаδак-биц                # куколка
wаδак-бицак              # куколка
wаδак-бози               # игра в куклы
wаδор                    # холм, возвышенность
wабо                     # мор, эпидемия; холера, чума
wагу̊н                   # вагон; вагончик
wадагāр                  # тот, который обещает
wазāн                    # глубина, глубокое место, омут
wазийат                  # положение, состояние; обстановка
wазм                     # авторитет, влияние, вес; вес, тяжесть; груз
wазмин                   # тяжелый
wазмини                  # вес, тяжесть; вес; тяжесть; тягость, отягощение; обременение, бремя
wазн                     # авторитет, влияние, вес; вес, тяжесть; груз
wазорат                  # министерство
wазӣр                    # везир; везир, министр, правитель; министр; тот, кто сидит на свадьбе рядом с женихом, дру́жка
wазӣри                   # обязанности министра; обязанности везира; хитрость, уловки
wазӣфā                   # долг; обязанность; должность; задание, задача; обязанность, задача, задание; должность
wазӣфадори               # долг; обязанность
wай                      # ой! ох! батюшки!
wайру̊нā                 # развалины, руины; хижина, убогое жилище, домишко, лачуга (чаще в речи хозяина дома, обращенной к гостю)
wайру̊нги                # разрушение, порча, ломка
wакӣл                    # ответное приветствие; портить, разрушать; представитель, поверенный, делегат; свидетель, представитель, присутствующий на помолвке; уполномоченный, поверенный; представитель; делегат
wалāмат                  # жена духовного лица "шо"(см.); участник танца "бопирак” (см.)
wаласт                   # блеск, сверкание
wалкат                   # масленка из коры дерева (для сохранения сливочного масла во влажном месте)
wаллāамат                # молодая знатная женщина; название участника танца bōptrák, изображающего молодую девушку
wаллāмат                 # жена духовного лица "шо"(см.); участник танца "бопирак” (см.)
wарāқ                    # лист бумаги; страница
wарδêwӡ                  # кожура, кожица; корка
wарδāн                   # навой, мельничный вал; навой; мельничный вал
wарδаwах̌                # болтовня; выдумка, фантазия
wарδу̊нбирух̌            # обрезки, куски, остатки кожи (после кройки шубы)
wарθ-анҷӣц               # выкуп за выход из кладовой (полагается тому, кто застал хозяина в его кладовой); шутливый выкуп за пропуск хозяйки в кладовую (иногда, когда хозяйка собирается достать что-либо из кладовой, кто-нибудь из домашних становится перед входом в кладовую и требует выкупа за доступ в нее)
wарам                    # опухоль, вздутость; опухший, вздутый, распухший; опухоль, отек, вздутие
wарақ                    # страница
wарванд                  # кипящий, нестерпимо горячий
wарг-бу̊ст               # овчина; овечья шкура
wардӣшк                  # название растения с красным цветком
wарза-wарз               # блеск
wарзаст                  # блеск
wарзах̌                  # привычка, навык; манера
wарзих̌                  # привычка, навык; манера
wармāк                   # род лесной ивы, серая ива (Salix capusii)
wарнāқ                   # щель, трещина; пробоина
wарх̌                    # назв. горной травы; юган (Рrangos pabularia)
wарх̌-тāжӣҷ              # возчик югана
wарх̌-ӡоw                # косьба травы юган
wарх̌дор                 # возчик югана; тот, кто имеет юган
wарх̌ин                  # трава югана
wархато                  # рассеянность; растерянность
wарғ                     # вместо, в счет, за счет
wарӣҷ                    # невспаханные места на пашне, огрехи
wасwос                   # искушение, соблазн
wасийат                  # завет, завещание; мечта, желание, влечение
wасиқā                   # документ, закладная, купчая
wасли                    # присоединение, соединение, связь, скрепа; соединение, присоединение, крепление
wасф                     # восхваление, похвала
wасӣйат                  # завет, завещание; завет, завещание, заповедь; мечта, желание, влечение
wасӣлā                   # существование, жизнь
wасӣқā                   # документ, расписка, закладная, купчая
wатан                    # родина, отечество; родина, отечество
wатандор                 # земляк, односельчанин; местный житель
wатандӯст                # патриот
wатандӯсти               # патриотизм, любовь к родине
wафо                     # верность, преданность; верность, преданность, честность
wафодори                 # верность, преданность; постоянство
wафот                    # кончина, смерть
wахwо                    # сырость, влажность
wах̌ā                    # всякая трава, травы
wах̌т                    # восемь
wахеҷ                    # ваханец, житель Вахана; ваханец, житель Вахана, уроженец Вахана
wахт                     # время; пора, период; момент; время; рано, давно
wаху̊н                   # Вахан
wағғ̌аст                 # восклицание, крик
wағғаст                  # визг, крик; гудок, гудение; рокот; звон; шум; скрип
wақ-wақ                  # пение, воркованье (куропатки)
wақт                     # время; пора, период; момент
wеδд                     # укладка, установка, помещение
wебак                    # вязанка
wед                      # верба, ива (Salix daphnoides?); ива, ивовое дерево
wеру̊н                   # разрушенный, испорченный
wеру̊нā                  # развалины, руины; развалины; хижина, убогое жилище; хижина, убогое жилище, домишко, лачуга (чаще в речи хозяина дома, обращенной к гостю)
wеру̊нги                 # разрушение, порча, ломка
wеру̊нкор                # разрушитель; бракодел
wеру̊нкори               # разрушение, порча, нарушение; брак; вредительство
wеф                      # вариант косв. формы мн. ч. указ. мест. wев (см.)
wехак-wох̌               # название травы
wеӡор                    # место, изобилующее вербами (ивами)
wи-рӯйā                  # та сторона
wиδêд                    # пядь; мера длины от мизинца до большого пальца; четверть (мера длины: от мизинца до большого пальца)
wиδêд-δāδӣҷ              # тот, кто измеряет пальцами
wиδêц                    # отверстие в стене для воды, водосток; отверстие в стене для прохода арыка
wиδич                    # воробей, мелкая птица, пташка; мелкая птица; воробей; охрана посевов от птиц
wиδич-пидwӣн             # охрана посевов от птиц
wиδичак                  # воробышек, пташка; мелкая птица; воробей
wиδичбу̊н                # тот, кто охраняет посевы от птиц; охранник хлебов (от птиц)
wиδичбу̊ни               # охрана посевов от птиц; охрана посевов от птиц
wиδм                     # мята лесная (Мentha turkestanica)
wиδор                    # холм, возвышенность
wиδу̊м                   # потолок; потолок
wиδумч                   # валик шерсти (при обработке)
wиδумчак                 # валик шерсти (при обработке)
wиδӯмч                   # валик шерсти (при обработке)
wиδӯмчак                 # валик шерсти (при обработке)
wидир                    # после послезавтра, через два дня на третий
wидоб[pl_timesOfDay]   # время после восхода солнца (до widṓbi kalů́n); время после восхода солнца (до полудня); утро, первая половина дня
wидобак[pl_timesOfDay] # время после восхода солнца (до widṓbi kalů́n); время после восхода солнца (до полудня); утро, первая половина дня
wидобаки[pl_timesOfDay]# время после восхода солнца (до полудня); утро, первая половина дня
wиду̊г                   # мирикария лисохвостниковая (Мyricaria alopecuraides – кустарник, растущий по берегам рек)
wиду̊гзор                # заросли мирикарии
wизêwӣҷ                  # огнетушитель; тот, кто тушит (огонь, свет)
wизенчоз                 # знающий, знаток
wизу̊нӣҷ                 # знающий, знающий человек, знаток
wийêш                    # корень, корни, корневище; корень, корни, корневище; основание, основа; поддержка, опора
wийêшк                   # корень, корни, корневище; основание, основа; поддержка, опора
wийоw                    # шаг
wийод                    # Виёд, селение на левом берегу р. Пяндж, в 15—20 км от Калаи-Бар-Панджа, где есть мазар, посвященный Шои-Сафдару
wийӣн                    # встреча, смешение скота (одной летовки со скотом другой летовки)
wийӣх̌ц                  # тенистое место, теневая сторона
wил-wил                  # шепот, говорок, невнятный голос
wилêх                    # корень; пожитки, добро; средства к существованию
wилāмбӣҷак               # кошмар
wилаw                    # подвода; наемное транспортное животное; транспортировка, перевозка чего-л. или кого-л. на вьючном животном
wилаwдор                 # погонщик вьючных животных
wилдуб                   # пламя, языки пламени
wилич                    # терпение, выдержка
wилойат                  # страна, область, округ; страна; область; округ
wилоғ                    # вьючное животное (чаще о лошади); вьючное транспортное животное; пылать, вспыхивать, ярко и сразу загораться
wилоғдор                 # тот, кто имеет вьючных животных
wилоғдори                # коневодство
wилу̊м                   # груз, поклажа; вещи
wилу̊хч                  # невысушенный сыр, творог; невысушенный сыр; творог
wилу̊хч-х̌ац             # молочная сыворотка
wилунгā                  # пламя, языки пламени, огонь
wилчак                   # мера, мерка; измерение
wилчаки                  # измерение
